【裁判字號】    99,監宣,206
【裁判日期】    991026
【裁判案由】    監護宣告
【裁判全文】
臺灣桃園地方法院民事裁定             99年度監宣字第206號
聲  請  人  李慕堯
相  對  人  李慕白
關  係  人（即選定監護人）
            李慕堯
關  係  人（即指定會同開具財產清冊之人）
            李詩瑩
上列聲請人對於相對人聲請監護宣告事件，本院裁定如下：
    主  文
宣告李慕白（男；民國○○年○ 月○ 日生；國民身分證統一編號：
Ｚ000000000號）為受監護宣告人。
選定李慕堯（男；民國○○年○ 月○ 日生；國民身分證統一編號：
Ｚ000000000號）為受監護宣告人李慕白之監護人。
指定李詩瑩（女；民國○○年○○月○ 日生；國民身分證統一編號：
Ｚ000000000號）為會同開具財產清冊之人。
聲請程序費用由受監護宣告人李慕白負擔。
    理  由
一、本件聲請意旨略以：聲請人李慕堯為相對人李慕白之胞兄，
    相對人於民國81年12月間因車禍致傷，雖送醫急救、開刀但
    均未見起色，甚且已因精神障礙或其他心智缺陷，致不能為
    意思表示或受意思表示，或不能辨識其意思表示之效果。爰
    提出戶籍謄本、中華民國身心障礙手冊影本等為證，依民法
    第14條第1 項、民事訴訟法第597 條第1 項規定，聲請准予
    對相對人為監護宣告。並依民法第1111條規定請求指定聲請
    人為相對人之監護人暨指定相對人之二姐李詩瑩為會同開具
    財產清冊之人等語。
二、按「對於因精神障礙或其他心智缺陷，致不能為意思表示或
    受意思表示，或不能辨識其意思表示之效果者，法院得因本
    人、配偶、四親等內之親屬、最近一年有同居事實之其他親
    屬、檢察官、主管機關或社會福利機構之聲請，為監護之宣
    告」，民法第14條第1 項定有明文。
三、本件經本院於鑑定人壢新醫院所屬精神鑑定醫師胡培基先生
    前訊問相對人結果，點呼相對人雖會回答，但語焉不詳、口
    齒不清，無法完整表達其意思；另經訊鑑定人所屬精神鑑定
    醫師胡培基先生稱「因腦傷造成重度智能障礙，無法為完整
    意思表示，其餘詳如鑑定報告」等語（參見本院民國99年 8
    月26日訊問筆錄）。而依鑑定人壢新醫院就相對人之精神、
    心智狀態所為之鑑定結果略稱：李員為一腦出血引發重度智
    能障礙之個案，於車禍受傷經手術之後，再予保守性治療18
    年，俱不盡理想，雖呈清醒狀態、外觀疵傻，但口齒不清無
    法辨識其意，大小便無法控制，須靠人餵食，無法用任何其
    他方式表示自己的需求。目前狀況已因而不能為意思表示或
    受意思表示，或不能辨識其意思表示之效果等語，有該院民
    國99年10月15日壢新醫字第2010100059號函暨所附精神鑑定
    報告書在卷可參。本院審酌於現場訊問時相對人之精神、心
    智反應等狀況並參酌鑑定人之上揭意見，認相對人目前之精
    神障礙與心智缺陷之程度，已無為意思表示或受意思表示或
    辨識意思表示之效果的能力，而符合受監護宣告之要件，爰
    依法宣告李慕白為應受監護宣告之人。
四、末按「受監護宣告之人應置監護人」、「法院為監護之宣告
    時，應依職權就配偶、四親等內之親屬、最近一年有同居事
    實之其他親屬、主管機關、社會福利機構或其他適當之人選
    定一人或數人為監護人，並同時指定會同開具財產清冊之人
    。法院為前項選定及指定前，得命主管機關或社會福利機構
    進行訪視，提出調查報告及建議。監護之聲請人或利害關係
    人亦得提出相關資料或證據，供法院斟酌」、「法院選定監
    護人時，應依受監護宣告之人之最佳利益，優先考量受監護
    宣告之人之意見，審酌一切情狀，並注意下列事項：一、受
    監護宣告之人之身心狀態與生活及財產狀況。二、受監護宣
    告之人與其配偶、子女或其他共同生活之人間之情感狀況。
    三、監護人之職業、經歷、意見及其與受監護宣告之人之利
    害關係。四、法人為監護人時，其事業之種類與內容，法人
    及其代表人與受監護宣告之人之利害關係」，民法第1110條
    、第1111條、第1111條之1 分別定有明文。
五、經本院函桃園縣政府請派員進行訪視後，據其提出之評估建
    議略稱：相對人為極重度多重障礙，臥床，生活起居無法自
    理，語言無法表達，確實需專人照顧，無法管理自身事務。
    建請由聲請人擔任監護人，以及由相對人二姐李詩瑩擔任會
    同開具財產清冊之人，惟其大姐李雅芳表示希望與聲請人共
    同監護等語，有桃園縣政府民國99年8 月18日府社助字第09
    90321075號函暨所附桃園縣政府社會工作及救助科監護宣告
    訪視報告在卷可參。
六、綜上，本院綜核相對人兄姊之意見併參酌社工員之訪視評估
    建議等一切情況，認聲請人李慕堯為受監護宣告人李慕白之
    胞兄，於李慕白出車禍後均由其照顧並處理相關事宜，且有
    意願擔任監護人，又無不適或不宜擔任監護人的積、消極原
    因，如由李慕堯為受監護宣告人李慕白之監護人，應能符合
    受監護宣告人之最佳利益，爰依法選定李慕堯為受監護宣告
    人李慕白之監護人；又關係人李詩瑩為受監護宣告人李慕白
    之二姊，為姊弟關係且具扶養義務，由其來擔任會同開具財
    產清冊之人，應堪勝任。併依前揭規定指定江文華先生為會
    同開具財產清冊之人。
七、依民事訴訟法第604 條第1 項、第608 條第1 項，裁定如主
    文。
中    華    民    國    99    年    10    月    26    日
                        家事法庭法  官  鄭新後
上列正本證明與原本無異。
本裁定就對相對人之監護宣告部分不得抗告；另就其餘有關選定
監護人及指定會同開具財產清冊之人部分如有不服，應於本裁定
送達後10日內向本院提出抗告狀。
中    華    民    國    99    年    10    月    26    日
                                書記官  許家齡

司法院資訊處製作；財團法人民間司法改革基金會備份。
